【裁判字號】    98,交抗,1766
【裁判日期】    980731
【裁判案由】    違反道路交通管理處罰條例
【裁判全文】
臺灣高等法院交通事件裁定            98年度交抗字第1766號
抗  告  人
即受處分人  長紅交通企業有限公司
法定代理人  甲○○
上列抗告人因違反道路交通管理處罰條例案件，不服台灣士林地
方法院，中華民國98年6月19日所為裁定（98年度交聲字第341號
），提起抗告，本院裁定如下：
    主  文
抗告駁回。
    理  由
一、按裝載砂石、土方未依規定使用「專用車輛」或其專用車廂
    未合於規定或變更車廂者，處汽車所有人新臺幣4萬元以上8
    萬元以下罰鍰，並當場禁止通行，道路交通管理處罰條例第
    29條之1第1項定有明文。次按八、曳引車：指專供牽引其他
    車輛之汽車。一一、半拖車：指具有後輪，其前端附掛於曳
    引車第五輪之拖車。一五、半聯結車：指一輛曳引車與一輛
    重型半拖車所組成之車輛；又裝載砂石、土方之傾卸框式大
    貨車及半拖車，貨廂外框顏色應使用臺灣區塗料油漆工業同
    業公會塗料色卡編號一之十九號黃顏色。其他傾卸框式大貨
    車及半拖車之貨廂外框顏色，不得使用該顏色；又不符合規
    定之傾卸框式大貨車不得裝載砂石、土方；又聯結車輛之裝
    載，不符合規定之傾卸框式半拖車不得裝載砂石、土方。道
    路交通安全規則第2條第1項第8款、第11款、第15款、第42
    條第1項第15款、第79條第1項第6款、第81條第6款亦分別定
    有明文。
二、原處分意旨略以：鄭春富於民國（下同）97年10月7日凌晨4
    時30分許，駕駛抗告人即受處分人長紅交通企業有限公司（
    下簡稱受處分人）所有之837－AI號營業貨運曳引車（下簡
    稱前開曳引車）附掛59－FB號營業半拖車（下簡稱前開半拖
    車，非屬裝載砂石土方之專用車輛）裝載砂石、土方，途經
    桃園縣蘆竹鄉○○路○段附近，經桃園縣政府警察局蘆竹分
    局員警當場攔停舉發受處分人有違反「裝載砂石、土方未依
    規定使用專用車輛」之違規行為。經原處分機關臺北市交通
    裁決所認定違規事實明確，依道路交通管理處罰條例第29條
    之1第1項規定裁處罰鍰汽車所有人即受處分人新臺幣（下同
    ）4萬元等語。
三、異議意旨略以：鄭春富駕駛受處分人所有之前開曳引車附掛
    前開半拖車，於前揭時地載運之物品為連續壁施工產生較稀
    的「泥漿」，其含水量超過70％，並非砂石，自不該當於舉
    發通知單上所載「裝載砂石未使用專用車輛」之違規。又前
    開半拖車係屬「一般傾卸式框式半拖車」，並非「專用車輛
    」，無貨廂長、寬、高之限制，亦不會觸犯道路交通管理處
    罰條例第29條之1第1項後段「其專用車輛未合於規定或變更
    車廂」之規定。再者，前開半拖車是專門打造用來裝載比較
    稀的泥漿，因貨廂四周圍有防止滲漏、容量較大，貨廂載運
    七分滿的泥漿不會溢出，防止於運輸途中滲漏、散落污染道
    路路面，而此款車型較為稀少，載運泥漿已載運不及，絕不
    會載運砂石、土方，況受處分人尚有多部載運砂石、土方之
    專用車輛，若載運「砂石、土方」自可使用「砂石專用車」
    或是「一般卸式框式半拖車 (本車類型）」載運，絕不會使
    用上開車輛載運，為此聲明異議云云。
四、原裁定以：
  (一)鄭春富於前開時地，駕駛受處分人所有前開曳引車附掛前開
    半拖車載運「泥漿」，因前開半拖車並非屬「載運砂石、土
    方之專用車輛」，為警當場攔停舉發有違反道路交通管理處
    罰條例第29條之1第1項之違規行為等情，為受處分人所自承
    ，並有前開曳引車、半拖車之行照、舉發通知單各1份在卷
    可稽。又前開半拖車所登記式樣為傾卸式、框式，並未依規
    定檢驗登記為「土方、砂石專用車」，亦經臺北市監理處98
    年4月10日北市監牌字第09865311700號函覆明確。
  (二)受處分人辯稱前開曳引車附掛之半拖車裝載者為「泥漿」一
    節，經原審勘驗桃園縣政府警察局蘆竹分局98年4月9日蘆警
    分交字第0981110246號函檢送本件舉發當時之採證錄影光碟
    結果，因為舉發當時天候狀況為夜間、雨天、雨勢不大，路
    面、車身均潮濕，光線微弱，僅能依照車燈及微弱光線看出
    前開曳引車車頭之車牌號碼為837－AI號，附掛之前開拖車
    車牌為59－FB號，拖車車廂外觀為一黃色框式無加蓋、非密
    閉式之車廂，亦未以帆布或其他方式覆蓋車廂，車內裝載物
    品礙於光線微弱及雨天潮濕，由表面反光狀態，隱約可看出
    應係含有水分、潮濕狀態，類似砂石、泥土之物品，但尚難
    分辨究係固態、乾燥或含水量少之砂石、土方或者含水量達
    70％之泥漿，有原審勘驗筆錄及翻拍照片附卷可參。
  (三)雖受處分人抗辯裝載之物品係屬「泥漿」，但道路交通管理
    處罰條例第29條之1第1項所謂「土方、砂石」係包含「裝載
    捷運污泥或泥漿」，業經交通部於93年12月20日以交路字第
    0930065961號函釋在案，並經臺北市監理處98年4月8日以北
    市監裁字第09860558500號函覆在卷，足認裝載「泥漿」亦
    需依規定使用「土方、砂石之專用車輛」，是以受處分人使
    用未依規定檢驗登記為「土石、砂石專用車輛」之專用車輛
    載運「泥漿」，亦該當於道路交通管理處罰條例第29條之1
    第1項之違規行為，受處分人執此爭辯，尚無足採。
  (四)受處分人固另辯稱前開半拖車係特別為裝載泥漿而打造者，
    四周有防止滲漏、容量較大之特點等情，但既未經監理機關
    詳為審查檢驗並登記為「土方、砂石專用車輛」，自難諉無
    前開違規行為之成立。綜上所述，本件事證明確，受處分人
    上開違規事實明確，原審以原處分機關認受處分人違規事實
    明確，因依道路交通管理處罰條例第29條之1第1項規定，裁
    處罰鍰4萬元，並無不當，因認本件異議為無理由，予以駁
    回，經核尚無違誤。
五、抗告意旨略以：按道路交通管理處罰條例第29條之1第1項所
    謂「裝載砂石、土方未依規定使用『專用車輛』或其專用車
    廂未合於規定或變更車廂」，係指針對裝載砂石及土方未使
    用專用車輛或登記是專用變更車廂尺寸者而言，而本件係載
    運泥漿，並非載運砂石或土方，自無違反該條規定。又交通
    部於93年12月20日交路字第0930065961號函，係公路總局彙
    整各公路監理單位意見，認裝載捷運污泥或泥漿應屬上開道
    路交通管理處罰條例第29條之1第1項所謂之砂石、土方，惟
    此僅係聽取大多數意見，並未立法通過，自難以該函示為裁
    罰之依據。再者，交通部93年12月21日交路字第0930010839
    號函釋內容係指有關30公分以下之鵝卵石，需依規定使用「
    砂石、土方專用車輛」運載，並未提及污泥或泥漿須使用專
    用車輛運載。是以受處分人公司考量用路人安全，使用車號
    59－FB車號傾卸式框式半拖車，其貨廂四周有防止滲漏，容
    量較大，貨廂載運7分滿泥漿亦不會溢出，自屬合法，為此
    提起抗告云云。
六、經查：本件受處分人所有上開車輛所載運即係「泥漿」，仍
    需依道路交通管理處罰條例第29條之1第1項規定使用「土方
    、砂石之專用車輛」，有如前述，而受處分人所有上開車輛
    並非「土方、砂石之專用車輛」，為受處分人所自承，是以
    受處分人載運泥漿，即屬違規，至受處分人所有上開車輛是
    否為傾卸式框式半拖車，貨廂四周有防止滲漏，容量較大，
    且貨廂載運7分滿泥漿亦不會溢出，亦與其違規行為無涉，
    受處分人執此爭辯，尚無足採。另交通部於93年12月20日交
    路字第0930065961號函，係主管機關基於權責所為之解釋，
    自足作為法院參考之依據。至交通部於93年12月21日交路字
    第0930010839號函釋係針對何謂「砂石標示車」、「砂石專
    用車」及載運30公分以下鵝卵石而不含沙土，是否合於上開
    「砂石」之規定而為解釋，與本件並無關聯，亦難據為有利
    於受處分人之認定。抗告意旨，仍執陳詞，指摘原裁定不當
    ，為無理由，應予駁回。
據上論斷，應依道路交通管理處罰條例第89條，道路交通案件處
理辦法第26條，刑事訴訟法第412條，裁定如主文。
中    華    民    國    98    年    7     月    31    日
                  刑事第十七庭  審判長法  官  趙功恆
                                      法  官  陳憲裕
                                      法  官  高明哲
以上正本證明與原本無異。
不得再抗告。
                                      書記官  梁淑時
中    華    民    國    98    年    8     月    3     日


司法院資訊處製作；財團法人民間司法改革基金會備份。
